臺灣板橋地方法院刑事判決　　　　　　　94年度訴字第2955號
公　訴　人　臺灣板橋地方法院檢察署檢察官
被　　　告　甲○○
指定辯護人　本院公設辯護人　乙○○
上列被告因違反槍砲彈藥刀械管制條例案件，經檢察官提起公訴
（94年度核退偵字第1182號），本院判決如下：
    主  文
甲○○未經許可，持有可發射子彈具有殺傷力之改造手槍，處有
期徒刑年，併科罰金新臺幣伍萬元，罰金如易服勞役，以新臺
幣壹仟元折算壹日。扣案如附表編號1 、編號2 (2)所示之物均沒
收。
    事  實
一、甲○○明知具有殺傷力之改造手槍，及供槍枝所使用之子彈
    ，均係屬槍砲彈藥刀械管制條例第4 條所列管之槍砲、彈藥
    ，非經中央主管機關許可，不得無故持有，竟仍基於持有具
    殺傷力之改造手槍、子彈之犯意，於民國93年10月間某日凌
    晨2 時許，在臺北縣中和市○○○路旁之河濱公園內（臨華
    中橋橋墩旁），拾獲具殺傷力如附表編號1 所示之改造手槍
    1 支、如附表編號2 所示之土造子彈2 顆、如附表編號3 所
    示之改造子彈1 顆（同時尚拾獲不具殺傷力如附表編號4 所
    示之土造子彈10顆），其明知上開槍彈係槍砲彈藥刀械管制
    條例所規定非經中央主管機關許可不得持有之槍枝及子彈，
    竟仍因好奇欲為把玩，而持有之。嗣於94年10月17日晚上11
    時30分許，在臺北縣中和市○○路669 號前為警查獲，並扣
    得如附表所示之物。
二、案經臺北市政府警察局北投分局移送臺灣板橋地方法院檢察
    署檢察官偵查起訴。
    理  由
壹、犯罪事實之認定：
一、上開犯罪事實，業據被告甲○○於本院審理時坦承不諱，惟
    辯護人另為被告辯護稱被告係主動交出槍彈應有自首之適用
    云云。經查：
（一）被告持有如附表所示具殺傷力槍枝及子彈之事實，除被告
      供認在卷外，且有自願受搜索同意書、搜索扣押筆錄、扣
      押物品目錄表各1 件及扣案物照片1 幀分別在卷可稽（附
      於臺灣板橋地方法院檢察署94年度核退偵字第1182號偵查
      卷宗第19至23、25頁），並有如附表編號1 所示之改造槍
      枝1 支、附表編號2 所示之土造子彈2 顆及附表編號3 所
      示之改造子彈1 顆扣案可佐。而扣案之上開槍枝、子彈，
      經送內政部警政署刑事警察局，以性能檢驗法、試射法鑑
      定結果：「送鑑改造手槍壹枝（槍枝管制編號：
      0000000000 號） ，認係由仿WALTHER 廠PPK/S 型半自動
      手槍製造之槍枝換裝土造金屬槍管而成之改造手槍，機械
      性能良好，可擊發適用子彈，認具殺傷力。送鑑改造子彈
      貳顆，認均係土造子彈（具直徑約7.8MM 金屬彈頭），採
      樣壹顆試射，可擊發，認具殺傷力；送鑑改造子彈壹顆，
      認係由玩具金屬彈殼加裝直徑約7.8MM 金屬彈頭而成之改
      造子彈，經實際試射，可擊發，認具殺傷力。」有該局94
      年10月31日刑鑑字第0940158291號槍彈鑑定書1 件暨所附
      槍彈照片6 幀附卷可據（附於本院卷宗內）。按司法警察
      等偵查輔助人員於案件未移送檢察官偵查前之調查犯罪階
      段，先行將槍、彈證物送請檢察機關概括選任之專責鑑定
      機關實施鑑定，基於檢察一體原則，該鑑定機關亦應視同
      受承辦檢察官所選任或囑託而執行鑑定業務，其等出具之
      書面鑑定報告乃現行刑事訴訟法第206 條所定之鑑定人書
      面報告，屬傳聞證據法則之例外，應具有證據能力。查內
      政部警政署刑事警察局係經臺灣高等法院檢察署檢察長概
      括選任之槍彈有無殺傷力鑑定之鑑定機關，業經臺灣高等
      法院檢察署92年9 月9 日檢文允字第0921001203號函示在
      案，揆諸上揭說明，其所出具之上開槍彈鑑定書，自有證
      據能力。是被告前開自白核與事實相符，應堪信實。
（二）另據證人即查獲警員邵元孝於本院審理時結證稱：「（辯
      護人問：當天為何會對被告盤查？）因為我們認為他形跡
      可疑.... 我們是查另外一個槍砲案件，我與我小隊長（
      指田惠民）一起去，當天我第一次看到被告的時候，賓館
      後面防火巷子他在講電話，神情怪怪的.... 第 一次盤查
      完沒有發現可疑的東西.... 第 二次跟我們碰面，我還是
      覺得他怪怪的，我與我同事上前再向他盤查一次，請他把
      證件給我們看，過程中被告一直在抖，但是基於刑事訴訟
      法的規定，我們沒有帶搜索票，所以我們沒有逕行搜索，
      我們從外觀目視、或輕拍他的衣服，後來我們在拍的過程
      ，他就一直往後退一直退，然後講些企圖不讓我們檢查的
      話，我就覺得被告的褲檔肚臍以下的下襠以上很鼓，面積
      很大，不像生殖器官的，我輕拍發現是硬的東西，我第一
      個反應就是槍，我就把我自己的槍拿出來... 這時被告就
      向我承認那是槍，我請他自己拿出來，他就拿槍，槍是藏
      在布的暗袋好像是女生瘦身用的，把槍連同袋子一起丟在
      我們面前」、「（問：拍得時候你的第一個反應？）我覺
      得那是槍。」等語（見本院卷宗96年2 月14日審判筆錄第
      10、11頁）；證人即查獲之小隊長田惠民於本院審理時亦
      結證稱：「我們同事盤查的時候發現他（指被告）的下襠
      太凸出，我同事邵元孝輕拍他的下襠那邊發現是個硬物，
      覺得很可疑，被告緊張他就畏縮了... 我們一起命他把東
      西拿出來，他才從他的下襠牛仔褲拿出那把槍丟在地上，
      我們才依槍砲條例規定把他逮捕。」等語（見同前審判筆
      錄第6 頁），相互參合。是依證人前開所證情節，警員在
      查獲槍彈前，即已於盤查被告時，由被告下襠凸出之情狀
      ，且經輕拍後發現有硬物，合理懷疑是槍彈，即命被告自
      行交出上開槍彈一情，被告犯行業經警方發覺鎖定，當非
      符合刑法自首之要件，故辯護人上開為被告辯護稱被告符
      合自首要件，委難足採，併此敘明。
（三）綜上所述，被告未經許可持有具殺傷力之槍枝及子彈罪行
      ，事證明確，犯行堪以認定，應予依法論科。
貳、論罪科刑之法律適用：
（一）按「持有槍砲為長時間之繼續，乃行為之繼續而非狀態之
      繼續，故如未受允准，持有軍用槍砲而無正當理由之行為
      持續長時間，於終止持有前，均在其犯罪行為實施中。其
      間法律縱有變更，其行為既繼續實施至新法施行以後，即
      與犯罪後法律有變更之情形不同，不生新舊法比較適用之
      問題」（最高法院75年度臺上字第3370號判決明揭此旨）
      。本件被告於93年10月間某日凌晨2 時許起，未經許可持
      有前開具有殺傷力之槍枝及子彈，至94年10月17日晚上為
      警查獲時止，業據被告供承在卷，揆諸上開說明，被告持
      有上開槍、彈之行為繼續中，槍砲彈藥刀械管制條例雖於
      94年1 月26日修正公布，並於同月28日起施行，而刑法固
      於94年2 月2 日修正公布，且於95年7 月1 日施行，但均
      不生行為後法律變更，應為新舊法比較之問題，本件自應
      適用被告持有行為終止時即被告為警查獲時之法律予以論
      處，先予敘明。核被告所為，係犯槍砲彈藥刀械管制條例
      第8 條第4 項之未經許可持有可發射子彈具有殺傷力之改
      造槍枝罪（起訴書認應引修正前同條例第11條第4 項規定
      依前開所述，容有誤會，應予更正），及同條例第12條第
      4 項之未經許可持有子彈罪。被告以單一持有行為同時觸
      犯未經許可持有可發射子彈具有殺傷力之改造槍枝罪，及
      未經許可持有子彈罪二罪，係一行為觸犯二罪名，為想像
      競合犯。按被告行為後，刑法業於94年2 月2 日修正公布
      ，並於95年7 月1 日施行，修正前刑法第55係規定：「一
      行為而觸犯數罪名，或犯一罪而其方法或其結果之行為犯
      他罪名者，從一重處斷」；而被告行為後該條修正為：「
      一行為而觸犯數罪名者，從一重處斷。但不得科以較輕罪
      名所定最輕本刑以下之刑。」亦即被告行為後，有關想像
      競合犯之規定，仍保留，但在科刑上有所限制；且修正後
      之規定僅係法理之明文化，非屬法律之變更，則被告一行
      為持有改造手槍及子彈罪部分，自應逕行適用修正後刑法
      第55條之規定，無比較適用之問題，故被告所犯之上開一
      行為持有改造槍枝及子彈罪，應依修正後刑法第55條之規
      定，從一重之槍砲彈藥刀械管制條例第8 條第4 項之未經
      許可，持有可發射子彈具有殺傷力之槍枝罪處斷。
（二）爰審酌被告僅一時好奇而非法持有槍彈，對社會治安潛藏
      高度危險性，惟尚未有其他實害行為發生，及犯後業已坦
      承犯行態度良好等一切情狀，量處如主文所示之刑，並依
      法諭知併科罰金。就併科罰金刑部分，修正前刑法第33條
      第5款規定：「罰金：（銀元）1元以上」，而銀元與新臺
      幣間之折算，依現行法規所定貨幣單位折算新臺幣條例規
      定，以銀元1元折算新臺幣3元；修正後刑法第33條第5款
      則規定：「罰金：新臺幣1000元以上，以百元計算之」；
      經比較新舊法之規定，修正後刑法第33條第5款所定罰金
      之最低數額，較之修正前提高，自以修正前之刑法第33條
      第5 款之規定，對於被告較為有利。再就罰金易服勞役之
      折算標準部分，依修正前刑法第42條第2 項及修正前罰金
      罰鍰提高標準條例第2 條之規定，應以銀元三百元即新臺
      幣九百元折算一日，惟若依修正後刑法第42條第3 項（原
      罰金罰鍰提高標準條例第二條已同時刪除）之規定，應以
      新臺幣一千元、二千元或三千元折算一日，二者相較之下
      ，就此部分應以修正後之規定較有利於被告，其易刑處分
      自應適用最有利於被告之規定。依刑法第2 條第1 項後段
      規定罰金易服勞役之折算標準，應以新法有利被告。本院
      爰就被告宣告之罰金刑，依修正後刑法第42條第3 項前段
      規定，宣告罰金易服勞役之折算標準，以資懲儆。
（三）扣案之如附表編號1 所示改造槍枝1 支，及扣案之如附表
      編號2(2)經鑑定後剩餘之土造子彈1?顆，均屬違禁物，不
      問屬於犯人與否，應依刑法第38條第1項第1款之規定（此
      條文未有實質之修正，不生比較適用之問題），宣告沒收
      。至扣案之如附表編號2(1) 、編號3 原具有殺傷力之土造
      子彈1顆及改造子彈1顆，皆已因送鑑定時試射擊發而喪失
      子彈功能，非屬違禁物，自無從併予宣告沒收。又扣案如
      附表編號4 所示土造子彈10顆，經檢視，欠缺底火、火藥
      ，非為子彈完整結構，認均不具殺傷力，因不具殺傷力而
      非槍砲彈藥刀械管制條例所定之子彈而非違禁物品，復不
      屬被告所有供本件犯罪預備、使用或所得之物，核與義務
      沒收及裁量沒收之規定均有未符，自無從為沒收之諭知，
      附此敘明。
參、不另為無罪諭知之部分：
一、公訴意旨以：被告於93年10月間某日凌晨2時許，在臺北縣
    臺北縣中和市○○○路旁之河濱公園內（臨華中橋橋墩旁）
    ，拾獲不詳人士遺失之可發射子彈具殺傷力之如附表所示之
    改造手槍1 支與子彈3 顆後，竟意圖為己不法之所有，將之
    侵占入己而非法持有之，因認被告就此另涉犯刑法第337 條
    之侵占遺失物罪嫌云云。
二、按犯罪事實應依證據認定之，無證據不得認定犯罪事實，刑
    事訴訟法第154條第2項定有明文。又犯罪事實之認定，應憑
    真實之證據，倘證據是否真實尚欠明確，自難以擬制推測之
    方法，為其判斷之基礎；且認定犯罪事實所憑之證據，雖不
    以直接證據為限，間接證據亦包括在內，然而無論直接或間
    接證據，其為訴訟上之證明，須於通常一般之人均不致有所
    懷疑，而得確信其為真實之程度者，始得據為有罪之認定，
    倘其證明尚未達到此一程度，而有合理之懷疑存在時，事實
    審法院在心證上無從為有罪之確信，自應為無罪之判決，最
    高法院53年臺上字第656號、76年度臺上字第4986號判例意
    旨亦闡示甚明。
三、檢察官認被告涉犯上開侵占遺失物罪嫌，無非係以被告供認
    於上開時地拾得如附表壹所示槍彈之自白，為其論據。訊之
    被告對拾得上開槍彈之事實，坦認在卷無訛。惟查：刑法第
    337條之侵占罪，以行為人所侵占之物係遺失物、漂流物或
    其他離本人所持有之物，為其犯罪構成要件，就此自應先為
    究明，依上開說明，並應以證據證明之。本件被告固自承拾
    獲如附表所示之槍彈，惟該等物品究屬他人遺失物抑或其他
    離本人所持有之物？遍閱卷證並無任何事證可資佐據，已難
    確認其事實。況上開槍彈係法所不許之違禁物品，持有者依
    槍砲彈藥刀械管制條例之規定應科處有期徒刑以上之刑罰，
    自亦無法排除原持有人係因恐受刑罰制裁而予拋棄成為無主
    物之可能性，此外檢察官提出之卷證亦無任何其他資料可資
    為該等槍彈屬遺失物、漂流物或其他離本人所持有之物之證
    明方法，尚難遽認被告有侵占遺失物、漂流物或其他離本人
    所持有之物，而成立刑法第337 條犯罪。從而本件就此部分
    依調查所得證據，其證明程度仍未達於可排除合理之懷疑而
    形成被告有罪之法律上確信之程度，循據前開之說明，並基
    於「罪證有疑，利於被告」之刑事訴訟原則，本院認被告侵
    占遺失物之犯罪尚屬不能證明，惟公訴人認此部分與前開論
    罪科刑部分有牽連犯之裁判上一罪關係，爰不另為無罪之諭
    知。
據上論斷，應依刑事訴訟法第299 條第1 項前段，槍砲彈藥刀械
管制條例第8條第4項、第12條第4項，刑法第11條前段、第55 條
、第42條第3項前段、第38條第1項第1款，判決如主文。
本案經檢察官張慶林到庭執行職務。
中　　華　　民　　國　　96　　年　　3 　　月　　5 　　日
              刑事第四庭  審判長法  官  王  復  生
                                法  官  劉  景  宜
                                法  官  陳  靜  茹
以上正本證明與原本無異。
如不服本判決，應於判決送達後10日內，向本院提出上訴狀。
                                書記官　彭  麗  紅
中　　華　　民　　國　　96　　年　　3 　　月　　5 　　日
附錄本案論罪科刑法條全文
槍砲彈藥刀械管制條例第8條
未經許可，製造、販賣或運輸鋼筆槍、瓦斯槍、麻醉槍、獵槍、
空氣槍或第4 條第1 項第1 款所定其他可發射金屬或子彈具有殺
傷力之各式槍砲者，處無期徒刑或5 年以上有期徒刑，併科新臺
幣1 千萬元以下罰金。
未經許可，轉讓、出租或出借前項所列槍枝者，處5 年以上有期
徒刑，併科新臺幣1 千萬元以下罰金。
意圖供自己或他人犯罪之用，而犯前二項之罪者，處無期徒刑或
7 年以上有期徒刑，併科新臺幣1 千萬元以下罰金。
未經許可，持有、寄藏或意圖販賣而陳列第 1 項所列槍枝者，處
3 年以上10年以下有期徒刑，併科新臺幣700萬元以下罰金。
第1 項至第3 項之未遂犯罰之。
槍砲彈藥刀械管制條例第12條
未經許可，製造、販賣或運輸子彈者，處1 年以上7 年以下有期
徒刑，併科新台幣500 萬元以下罰金。
未經許可，轉讓、出租或出借子彈者，處6 月以上5 年以下有期
徒刑，併科新台幣300 萬元以下罰金。
意圖供自己或他人犯罪之用，而犯前二項之罪者，處3 年以上10
年以下有期徒刑，併科新台幣700 萬元以下罰金。
未經許可，持有、寄藏或意圖販賣而陳列子彈者，處5 年以下有
期徒刑，併科新台幣300 萬元以下罰金。
第1 項至第3 項之未遂犯罰之。
附表
┌──┬─────────────┬────────────┐
│編號│扣案物品                  │ 附註                   │
├──┼─────────────┼────────────┤
│ 1  │由仿WALTHER 廠PPK/S 型半自│ 槍枝管制編號0000000000 │
│    │動手槍製造之槍枝換裝土造金│ 含彈匣貳個             │
│    │屬槍管而成之改造手槍壹支  │ 具殺傷力，為違禁物     │
├──┼─────────────┼────────────┤
│??│具直徑約7.8MM 金屬彈頭之土│(1) 其中壹顆於鑑驗時經採 │
│    │造子彈貳顆                │   樣試射，失子彈功能， │                │
│    │                          │   已非違禁物           │
│    │                          │(2) 另壹顆，具殺傷力，為 │
│    │                          │   違禁物               │
├──┼─────────────┼────────────┤
│ 3  │由玩具金屬彈殼加裝直徑約7.│於鑑驗時經採樣試射，失子│
│    │8MM金屬彈頭而成之改造子彈 │彈功能，已非違禁物      │
│    │壹顆                      │                        │
├──┼─────────────┼────────────┤
│ 4  │具直徑約7.8MM金屬彈頭之土 │不具殺傷力，非違禁物    │
│    │造子彈拾顆                │                        │
└──┴─────────────┴────────────┘
